【裁判字號】    99,上易,1025
【裁判日期】    991130
【裁判案由】    清償債務
【裁判全文】
臺灣高等法院民事判決                99年度上易字第1025號
上  訴  人  何  星
被 上訴 人  行政院退除役官兵輔導委員會
            （即陳書祥之遺產管理人）
法定代理人  曾金陵
訴訟代理人  黃奕煌
上列當事人間請求清償債務事件，上訴人對於中華民國99年8月3
1日臺灣臺北地方法院99年度訴字第3204號第一審判決提起上訴
，經本院於99年11月16日言詞辯論終結，玆判決如下：
    主      文
上訴駁回。
第二審訴訟費用由上訴人負擔。
    事實及理由
一、本件上訴人主張：訴外人陳書祥（已於民國81年6月3日死亡
    ）生前陸續向伊借款新台幣（下同）50萬元，並於80年3月2
    日簽有抵押借款收據予上訴人，嗣陳書祥死亡後伊為其支付
    喪葬費25萬元，因陳書祥為榮民，依法由被上訴人為其遺產
    管理人，則伊對被上訴人得主張之債權共75萬元，又伊曾於
    91年間以陳書祥為被告向臺灣基隆地方法院起訴請求清償借
    款（即91年度基簡字732號），嗣因故撤回起訴，被上訴人
    既為陳書祥之遺產管理人，自應繼受其債務，故伊所為上開
    訴訟之效力應及於被上訴人等情，爰依民法消費借貸契約等
    法律關係，求為命被上訴人應返還借款50萬元及喪葬費25萬
    元，並加計法定遲延利息之判決。（原審判決駁回其訴）並
    對於原判決提起上訴，聲明：(一)原判決廢棄。(二)被上訴人應
    給付上訴人75萬元，及自起訴狀繕本送達翌日起至清償之日
    止，按年息百分之五計算之利息。
二、被上訴人則以：縱上訴人主張為真，其提出借據上所載借款
    發生時間為80年3月2日，雖上訴人曾於91年間以陳書祥為被
    告，起訴請求返還借款，惟其業已撤回該訴，該筆借款消滅
    時效期間不因而不中斷，上訴人起訴請求返還借款，顯已罹
    於消滅時效。上訴人所提借據中所載陳書祥之簽名顯與陳書
    祥生前筆跡不同，否認該借據之真正。而伊係職掌單身榮民
    生前照顧及死亡善後等事宜，陳書祥為伊列冊在案之單身榮
    民，從而伊於陳書祥死亡後就其所留遺物加以清點，並代為
    處理其身後殯葬事宜，上訴人亦經通知而於伊所召開之治喪
    會議到場，其當時雖稱支出陳書祥殯葬費用10萬元，然均未
    見殯葬支出收據等憑證，上訴人是否確有代墊陳書祥之殯葬
    費用即有疑問，難認其主張為真，縱令為真，亦罹於時效而
    消滅，伊得拒絕給付等語，資為抗辯。並對於上訴人之上訴
    ，答辯聲明：上訴駁回。
三、查訴外人陳書祥於81年6月3日死亡，其僅於大陸地區有繼承
    人，於台灣地區並無法定繼承人，被上訴人依法為陳書祥遺
    產管理人等情，為兩造所不爭執。
四、按請求權自可行使時起算，因15年間不行使而消滅；消滅時
    效，自請求權可行使時起算；時效完成後，債務人得拒絕給
    付，民法第125條前段、第128條前段及第144條第1項分別定
    有明文。上訴人主張陳書祥於80年3月2日以其所有位於基隆
    市○○區○○路61號3樓之房屋向其抵押借款50萬元，並未
    約定清償期，又其於81年間陳書祥死亡時，支付喪葬費25萬
    元等語，雖據其提出抵押借款收據、基隆市汽車修理業職業
    工會函文為證。然前開房屋及基地，係陳書祥於70年9月18
    日為台灣飛利浦股份有限公司設定抵押權，上訴人並未就前
    開房屋為抵押權設定，有上訴人提出之行政院國軍退除役官
    兵輔導委員會板橋榮譽國民之家91年7月8日函，及土地登記
    簿謄本影本可參。縱令上訴人主張為真實，其於80年、81年
    間已得向被上訴人請求返還借款及喪葬費，乃上訴人迄至99
    年5月31日始提起本件訴訟，已逾15年之請求權消滅時效。
    原審據此駁回上訴人之訴及假執行之聲請，並無不合。上訴
    意旨指摘原判決不當，聲明廢棄改判，為無理由，應駁回其
    上訴。
五、據上論結，本件上訴為無理由。依民事訴訟法第449條第1項
    、第78條，判決如主文。
中    華    民    國    99    年    11    月    30    日
                    民事第六庭
                        審判長法  官  鄭三源
                              法  官  邱  琦
                              法  官  呂太郎
正本係照原本作成。
不得上訴。
中    華    民    國    99    年    11    月    30    日
                              書記官  黃千鶴

司法院資訊處製作；財團法人民間司法改革基金會備份。
